臺灣雲林地方法院刑事判決
111年度簡上字第15號
上  訴  人
即  被  告  葉昭良


                    送達地址：新北市○○區○○○○0○00號信箱
上列上訴人即被告因恐嚇案件，不服本院中華民國111年3月14日
110年度簡字第190號第一審簡易判決（起訴案號：110年度偵字
第2756號），提起上訴，本院管轄之第二審合議庭判決如下：
    主  文
上訴駁回。    
    事  實
一、葉昭良於民國109年12月1日某時許，陪同友人梁順德、梁順
    德之堂嫂劉梅香前往與陳善鑑協調陳善鑑積欠之房租事宜，
    嗣於同日下午4時許，葉昭良駕駛車牌號碼000-0000號營業
    小客車，搭載梁順德(業經檢察官為不起訴處分)及陳善鑑前
    往全家便利商店雲林縣北港鎮華勝門市(下稱本案全家超商)
    後，進入該店使用ATM欲檢視陳善鑑所合意交付保管之郵政
    金融卡及密碼，卻發現陳善鑑所交付者並非郵政金融卡，而
    係陳善鑑配偶之身分證，遂責問陳善鑑：「你現在是在跟我
    裝肖維？」「我叫你卡片拿出來，你拿什麼出來？」等語，
    陳善鑑雖道歉解釋，葉昭良仍將上開身分證丟擲在櫃檯上，
    並基於恐嚇危害安全之犯意，接續振臂揮手作勢毆打陳善鑑
    ，同時辱罵陳善鑑，以此加害身體之舉動恐嚇陳善鑑，使陳
    善鑑心生畏懼退後躲避，致生危害於安全。
    理  由
壹、程序方面
    本判決下列所引用上訴人即被告葉昭良以外之人於審判外所
    為之供述證據，被告均同意有證據能力（簡上卷第44頁、第
    69頁），本院審酌上開證據資料作成時之情況，並無違法不
    當及證明力明顯過低之瑕疵，認為以之作為證據應屬適當，
    依刑事訴訟法第159條之5第1項規定，均有證據能力。
貳、實體部分
一、認定犯罪事實所憑之證據及理由
　　訊據被告固坦承於上開時間、地點，對告訴人陳善鑑接續振
    臂揮手並怒罵告訴人，告訴人見狀有退後等事實，惟矢口否
    認有何恐嚇危害安全犯行，辯稱：檢察官沒有調查前因後果
    ，我自始至終都沒有犯罪意圖，我只是涉入幫他們協商，我
    在便利商店把手舉起來只是情急、潛意識反應，就是有時候
    講話會比手畫腳云云（簡上卷第44頁、第68頁、第76頁、第
    77頁）。經查：
　㈠被告於109年12月1日某時許，陪同友人梁順德、梁順德之堂
    嫂劉梅香前往與告訴人協調告訴人積欠之房租事宜，嗣於同
    日下午4時許，被告駕駛車牌號碼000-0000號營業小客車，
    搭載梁順德及告訴人前往本案全家超商後，進入該店使用AT
    M欲檢視告訴人所合意交付保管之郵政金融卡及密碼，發現
    告訴人所交付者並非郵政金融卡，而係告訴人配偶之身分證
    ，遂責問告訴人：「你現在是在跟我裝肖維？」、「我叫你
    卡片拿出來，你拿什麼出來？」等語，告訴人雖道歉解釋，
    被告仍將上開身分證丟擲在櫃檯上，並接續對告訴人振臂揮
    手，同時怒罵告訴人，告訴人見狀則退後等事實，經證人即
    告訴人、證人梁順德、證人劉梅香證述在案(警卷第9頁至第
    11頁、第17頁至第19頁、第21頁至第23頁、偵卷第41頁至第
    42頁、第71頁至第72頁、第77頁至第79頁、第93頁至第96頁
    )，並有雲林縣○○鎮○○○○○000○○○○○000號調解書1份、監視器
    畫面擷圖照片2張、車牌號碼000-0000號車輛詳細資料報表1
    份、本院勘驗現場監視影音光碟之筆錄1份在卷可稽（警卷
    第25頁至第29頁、簡上卷第45頁至第47頁)，且為被告所不
    爭執(簡上卷第42頁至第43頁、第68頁)，此部分事實，首堪
    認定。
  ㈡被告接續對告訴人振臂揮手之舉動，乃對告訴人作勢毆打之
    惡害通知，且致告訴人心生畏懼：
　⒈恐嚇罪，所稱以加害生命、身體、自由、名譽、財產之事，
    恐嚇他人者，係指以使人生畏怖心為目的，而通知將加惡害
    之旨於被害人而言（最高法院52年台上字第751號裁判意旨
    參照）。又刑法第305條恐嚇危害安全罪之構成要件，於行
    為人主觀意圖上，只要行為人對於惡害之內容具有認識，即
    得謂有恐嚇之故意，至行為人對於惡害實際發生之可能性，
    有無實現惡害之意思及其最終之目的或動機何在，均在所不
    問。至於惡害通知之方法，亦無限制，無論明示之言語、文
    字、動作或暗示其如不從將加危害，苟已足使對方理解其意
    義之所在，並足以影響其意思之決定與行動自由者均屬之。
　⒉證人即告訴人於偵訊時證稱：案發當天協調後，說我的提款
    卡給他們保管，我就回我家叫我太太拿卡片出來，因為袋子
    的顏色一樣，拿成身分證的袋子，之後就載我去本案全家超
    商，葉昭良下車去驗證，發現我給他的是身分證，他就怪我
    。在本案全家超商葉昭良手舉起來2次要打我的行為我很怕
    ，嚇到3天大號上不出來等語(偵卷第78頁)。又經本院勘驗
    店內監視器錄影畫面結果，被告發現告訴人交付之卡片為身
    分證後，即責問告訴人：「你現在是在跟我裝肖維？」「我
    叫你卡片拿出來，你拿什麼出來？」等語，又將身分證丟擲
    在櫃檯上，接著將右手臂快速舉起，作勢以右手肘往告訴人
    胸口揮去，告訴人立刻往後退縮，被告再罵髒話後，第2次
    舉起右手往告訴人揮去，並揮中告訴人之帽緣等情，有本院
    勘驗筆錄1份在卷可參。是依告訴人之證述及勘驗監視器影
    像結果，可知被告因發現告訴人交付身分證而非提款卡，認
    為告訴人故意裝蒜，憤而責問告訴人、丟擲身分證，可見其
    當下對告訴人確實相當不滿，加以被告舉起手後2度對著告
    訴人身體方向揮去，第2次甚至揮中告訴人之帽緣，足認屬
    作勢毆打之行為，依社會常情，在此情形下，一般人確實會
    因被告之行為感到恐懼，被告為智識正常之成年人，亦能認
    知其對著告訴人做如此行為，將使告訴人心生畏懼，卻仍為
    之，當可認定被告主觀上基於恐嚇之犯意，對告訴人作勢毆
    打，堪以認定。再由告訴人見到被告朝其振臂揮手，立刻往
    後退縮之情狀，亦足佐證告訴人證稱其很害怕等語非虛。從
    而，被告對告訴人振臂揮手作勢毆打之行為，對告訴人而言
    ，確為現在即將發生或隨即可能發生之惡害，也足以使告訴
    人明瞭其意義而心生畏怖，告訴人並因此心生畏懼，被告行
    為該當恐嚇危害安全之要件，要無疑義。
  ㈢被告辯解不足採之理由：
    被告雖辯稱在本案全家超商把手舉起來只是情急、潛意識反
    應，是講話比手畫腳云云。惟依告訴人之證述及勘驗結果，
    案發時被告已相當不滿，且其2度朝告訴人身體方向振臂揮
    手，顯然具有針對性，第2次甚至已揮中告訴人所戴帽子帽
    緣，在社會通念上足認不善並具有警告意味，被告辯稱只是
    比手畫腳云云，要無可採。被告另辯稱檢察官沒有調查前因
    後果，其只是涉入幫忙協商而已云云，惟被告會為上述行為
    之原由，僅其犯案動機為何而已，自無解於被告為恐嚇行為
    之事實。
  ㈣被告另聲請傳喚證人告訴人女兒、配偶、梁順德、劉梅香進
    行調查，證明被告當初是基於幫忙協調，不是要恐嚇告訴人
    等語(簡上卷第48頁)。惟被告確實有幫忙協調告訴人積欠房
    租乙情，業經梁順德、劉梅香陳述在卷，但縱被告幫忙協調
    ，亦與其本案是否成立恐嚇告訴人之犯行並無關聯，換言之
    ，不得以被告幫忙協調，就推論其在本案全家超商之行為不
    該當恐嚇罪。此外，本案案發時上開人等均不在本案全家超
    商內，就本案過程未親自見聞，故無調查必要性，附此敘明
    。
  ㈤綜上，被告所辯屬事後卸飾之詞，不足採信。本案事證明確
    ，被告犯行堪以認定，應依法論科。
二、論罪科刑之理由
    核被告所為，係犯刑法第305條之恐嚇危害安全罪。被告於
    密接之時間，在同一地點，本於單一決意2次振臂揮手作勢
    毆打告訴人，應視為數個舉動之接續施行，而屬接續犯，應
    僅論以一罪。
三、駁回上訴之理由
　　原審以被告罪證明確，適用刑法第305條，並審酌被告為協
    調其友人梁順德與告訴人間之債務，竟不思理性溝通，出言
    辱罵告訴人，並接續揮手作勢毆打告訴人，致告訴人心生畏
    懼，應予譴責，另考量被告犯後終能坦承犯行，並與告訴人
    達成和解，惟迄未依約給付和解金額之犯後態度，暨被告自
    述為國中畢業，從事計程車司機工作，每日收入約新臺幣(
    下同)1,000元，已婚，與母親、妻子及小孩同住，母親已經
    90歲之家庭生活及經濟狀況等一切情狀，量處拘役20日，如
    易科罰金，以1,000元折算1日，已斟酌刑法第57條各款所列
    情形，並具體說明量刑之理由，無逾法定刑度或濫用裁量權
    致違反比例原則之情形，其認事用法及量刑均無不當，應予
    維持。被告提起上訴，改口否認犯罪，指摘原判決認定事實
    有誤、請求改判無罪云云為無理由，應予駁回。至於被告於
    原審坦承犯行，嗣於本院審理時翻異否認，與原審認定被告
    坦承之量刑基礎雖有變更，然本件僅被告提起上訴，原審判
    決並無適用法條不當之情形，基於刑事訴訟法第370條第1項
    不利益變更禁止原則，自不得撤銷改判諭知較重於原審判決
    之刑，附此敘明。
據上論斷，應依刑事訴訟法第455條之1第1項、第3項、第368條
，判決如主文。
本案經檢察官黃煥軒提起公訴，檢察官林豐正到庭執行職務。
中　　華　　民　　國　　111 　年　　8 　　月　　19　　日
                  刑事第一庭  審判長法  官 楊陵萍
　　　　　　　　　　  
　　　　　　　　　　                法  官 簡鈺昕
　　　　　　　　　　
　　　　　　　　　　                法  官 黃麗竹
以上正本證明與原本無異。
本件判決不得上訴。
                                    書記官 黃嫀文
中　　華　　民　　國　　111 　年　　8 　　月　　19　　日

附錄本案論罪科刑法條全文：
中華民國刑法第305條
以加害生命、身體、自由、名譽、財產之事恐嚇他人，致生危害
於安全者，處2年以下有期徒刑、拘役或9千元以下罰金。